臺灣高等法院臺中分院刑事判決　　　　　民國九十一年度上訴字第一七三三號
　　上　訴　人　臺灣臺中地方法院檢察署檢察官
　　被　　　告　乙○○
右上訴人因被告公共危險案件，不服臺灣臺中地方法院中華民國九十一年八月十六日
第一審判決（民國九十一年度訴字第三二四號，起訴案號：臺灣臺中地方法院檢察署
民國九十年度偵字第一八七四八號、九十一年度偵字第四八一號），提起上訴，本院
判決如左：
    主  文
上訴駁回。
    理  由
一、公訴意旨略以：被告乙○○於民國（下同）九十年十月十二日凌晨，與同案被告
    何應仁（原審俟到案後另行審結）、案外人丁○○等人飲酒作樂，被告乙○○於
    飲用酒類後，已達於不能安全駕駛動力交通工具之狀態，竟於九十年十月十二日
    凌晨五時五十八分許，仍駕駛其所有之車牌號碼八Ｌ—二二一七號自用小客車，
    搭載同案被告何應仁、案外人丁○○等人，沿台中市○○路由南向北方向行駛，
    途經台中市○○路六一一號前，因不能安全操控而衝入對向車道，撞及丙○○所
    駕駛之車牌號碼Ｍ八—六七五七號自用小客車肇事，被告乙○○受傷送醫，經抽
    血檢驗其血液酒精濃度測試為三○七‧九㎎／d1，換算為吐氣酒精濃度約為每公
    升一‧五四○毫克，而查知上情，因認被告乙○○涉犯刑法第一百八十五條之三
    之公共危險罪嫌云云。
二、按犯罪事實應依證據認定之，無證據不得推定其犯罪事實；不能證明被告犯罪或
    其行為不罰者，應諭知無罪之判決，刑事訴訟法第一百五十四條、第三百零一條
    第一項分別定有明文。而刑事訴訟法上所謂認定犯罪事實之證據，係指足以認定
    被告確有犯罪行為之積極證據而言，該項證據自須適合於被告犯罪事實之認定，
    始得採為斷罪資料，最高法院二十九年上字第三一○五號著有判例。又認定犯罪
    事實所憑之證據，無論係直接證據或間接證據，其為訴訟上之證明，須於通常一
    般之人均不致有所懷疑，而得確信其為真實之程度者，始得據為有罪之認定，倘
    其證明尚未達到此一程度，而有合理之懷疑存在，復無其他調查途徑可尋，法院
    即應為無罪之判決，最高法院七十六年台上字第四九八六號著有判例。
三、公訴人認被告乙○○涉有上開公共危險罪嫌，無非以右開事實，業據證人丙○○
    指證明確，並有私立中山醫學院附設孫中山紀念醫院檢驗報告單、舉發違反道路
    交通管理事件通知單、道路交通事故調查報告表各一份、現場照片十七張等在卷
    可稽，證人丁○○於警詢時雖亦證稱係由不知名人士所駕駛，惟於偵查中屢傳未
    到，衡其與被告乙○○係朋友關係，彼此所述亦有不符，應有迴護之嫌，均不足
    採信等情，為論據。
四、訊據被告乙○○堅持否認有何前開酒醉駕車之公共危險犯行，辯稱：伊與丁○○
    與客人一道飲酒，已達酒醉之狀態，根本無法開車，車子係由一郭姓客人所駕駛
    ，車上總共有四人，二位男性酒客、丁○○與伊，當時伊與丁○○坐在後座，兩
    位男客坐前座，車禍發生當時，兩位男客迅速逃離現場，伊即前往前座觀看，並
    欲拿放置於前座腳墊處之皮包內之行動電話求救，之後，伊即昏倒，醒來人已在
    醫院，當天伊並未駕駛車輛等語。
五、經查：
　（一）證人郭文堂於原審審理中到庭證稱：「我認識在庭之被告乙○○，九十一年
        十月十一日深夜我有到酒店與被告乙○○喝酒，大夥喝了不少酒後，即欲駕
        駛被告乙○○之車子離去，當天車上有四個人，我、乙○○、另一位女生以
        及錢董，當時乙○○已喝得很醉了，根本無法開車，錢董開車，我是坐前座
        ，被告乙○○坐司機後座，車禍發生之時，是錢董在開車，撞車後，錢董就
        跑走了，當時現場突然有一位男生跑出來，自稱是乙○○的先生，說他要開
        車，我見狀就在警員來之前先行離開了，我只知道錢董住在台中市市○路○○○路附近，當天車子確實不是乙○○所開。」等語，而案發當時同車搭載
        之證人丁○○於警詢中亦證稱：「（車子）是由一名不知姓名的男子所駕駛
        ，當時我坐在後面。當時有四人，兩男兩女，兩男坐前方，我與乙○○坐後
        面。當時有喝酒，同車另三人亦有喝酒。‧‧‧車禍當時因乙○○習慣將包
        包放於前座，車禍時由於駕駛的男子下車，乙○○便下車坐上駕駛座，找她
        的手機及包包，這是我所知道的。（被告何應仁）完全不認識，（案發當時
        ）沒有在車上，當時車子不是他所駕駛。」等語（參照九十年度偵字第一八
        七四八號偵查卷第十二頁反面、第十三頁）、丁○○於本院審理時亦仍稱車
        是郭二哥的朋友開的，非乙○○所開，伊在車內醉了，不知途中有否換人開
        等情，核與被告乙○○於警訊中之供述：「我在九十年十月十一日在台中市
        ○區○○路六一一號前發生車禍，當時由五權路往美術館方向，經過英才路
        、林森路口時，右轉回家，當時我坐在右後座，丁○○坐左後方，前方駕駛
        右側為綽號郭二哥，駕駛人為郭二哥的朋友，我不認識，我在車上感覺車子
        開得很快，曾要求駕駛開慢一點，但是馬上就撞上了。（我當天）有喝酒，
        在永春東路龍門卡拉ＯＫ內喝酒，約喝一瓶高樑酒。（郭二哥的朋友）不認
        識，因為郭二哥說那是他朋友，後來才到場，沒有喝酒，所以回去就由他開
        車送我們回去，該名何應仁先生我並不認識。‧‧‧當時發生車禍，我下車
        （左後方下車）先察看車頭損壞情況，然後進入駕駛座拿包包，找電話，我
        坐在駕駛座上打電話順便發動引擎看能否再發動，對方指稱我開車，此時我
        沒有印象不記得了。」等語（參照九十年度偵字第一八七四八號偵查卷第十
        頁反面、第十一頁），及偵查中供述：「不是我開車，我坐在後車座。‧‧
        ‧（當時車上有）四個人，二男二女。（右前方乘客座是）姓郭的客人，開
        車的是他的朋友，不是何應仁。」等語（參照偵查卷第三五頁反面、第三六
        頁），互核相符，徵諸車禍發生當時之現場目擊證人蔡建城於警詢中證稱：
        「而當時我看到前面路段已發生的交通事故，看到白色自小客車駕駛坐左前
        門站立是位小姐，後座又走出來是位小姐，前後都沒有男性先生在現場，且
        小姐都站立不穩。」等語（參照九十年度偵字第一八七四八號偵查卷第十四
        頁），及偵查中證稱：「我是聽見碰撞聲（才）走去現場看，有看見兩個女
        人站在駕駛座旁邊，她們在那裡看車子。」等語（參照九十年度偵字第一八
        七四八號偵查卷第四○頁），則案發當時係由證人郭文堂之友人即不詳姓名
        年籍之成年男子駕駛被告乙○○所有之前開自小客車，證人郭文堂坐在駕駛
        座右側，被告乙○○與證人丁○○則坐在後座，應堪認定。
　（二）證人丙○○雖於警訊中證稱：「他（指被告何應仁）是坐在右後座，乙○○
        坐在駕駛座，駕駛座右側坐一位男子，何應仁坐於右後座，左後座坐另一名
        女子。」等語（參照九十年度偵字第一八七四八號偵查卷第七頁），及原審
        、本院審理中到庭證稱：「九十年十月十一日早上五點多，我確定是被告乙○○開車，我上班行經英才路至五權路要右轉，車速很慢，有部箱型車闖紅
        燈，而我的車子右後方被撞，車子左邊無法開車，我才從右邊門出去，我還
        幫被告乙○○開車門，她下車之時，我很清楚看到二男二女，被告乙○○開
        車，右側座是一位男生，被告乙○○下車後站不穩，酒味很重，他們有人打
        電話找來一男一女，他們出言謾罵，我的眼鏡被打下來，之前我在派出所看
        到一個身上有刺青的男子，他就是坐在駕駛座旁邊的那位男生，我對他的印
        象很深刻，被告乙○○當時一直出言對我謾罵，並非如她所述當場已經昏倒
        。」等語，依據證人丙○○之證述內容觀之，案發當時車上確有四人在場，
        而同案被告何應仁當時係坐在駕駛座右邊之座位，惟依據被告之供述及證人
        丁○○之上開證述，同案被告何應仁當時並未在車上，亦未駕駛該車輛，僅
        係案發之後突然出現在現場，並以被告乙○○之男朋友身分自稱，並表明係
        實際駕車之人，顯見證人丙○○該部分之證述內容，已有與事實不相符合之
        處；又依據證人郭文堂、丁○○之證述情節及被告乙○○之供述內容觀之，
        車禍發生後，該不詳姓名年籍之開車成年男子與證人郭文堂迅速逃離車禍現
        場，僅留被告乙○○與證人丁○○在場，被告乙○○因該車係其所有，無法
        棄之不顧，乃轉往駕駛座找其行動電話尋求協助，以致證人丙○○下車後發
        現被告乙○○坐在駕駛座之情，應堪置信；且參以證人丙○○所駕駛之車輛
        因遭受被告乙○○等人所乘坐之自小客車之撞擊，嚴重毀損，導致駕駛座附
        近之車體板金凹陷變形，無法開啟車門，此有現場照片二張在卷可稽（參照
        九十年度偵字第一八七四八號偵查卷第二二頁），證人丙○○欲行脫身，亦
        需耗費一些時間，證人郭文堂與不詳姓名年籍之成年男子利用該段時間逃離
        ，亦有其可能性，則證人郭文堂所述，係被告乙○○開車，尚有發生誤認之
        虞，自難僅憑證人丙○○之證述內容，即認定被告乙○○係實際駕駛車輛之
        人。
　（三）證人董志宏於原審審理中到庭證稱：「當天我們到達現場時，郭文堂並未在
        場，被告何應仁主動說車子是他的，也是他開的，乙○○當時由車上下來後
        ，就躺在車子前方處，之後，我們將被告何應仁帶回警局，被告何應仁仍堅
        稱車子是他開的。」等語，被告乙○○於警察據報到場時，已經酒醉不省人
        事，經送醫進行酒精測試結果，已呈現酒醉狀態，則被告乙○○是否尚有能
        力駕駛自小客車搭載其他乘客？又證人丙○○證稱案發當時車上有四人，而
        警察到場時，卻僅有被告乙○○、證人丁○○及同案被告何應仁三人在場，
        另一人已不知去向，若該逃逸之人，僅係單純受搭載之乘客，並無民事或刑
        事責任之問題，何須於車禍發生後迅速逃離現場？
六、綜上，被告乙○○供稱該車輛係由不詳年籍之郭姓男客人所駕駛之情，即屬合理
    推論，則被告乙○○酒醉駕駛之情，既未經證實為真實，自難遽以認定被告乙○○有酒醉駕車之公共危險行為；此外，復查無其他積極證據足資證明被告乙○○
    有何公共危險之犯行，其被訴前揭犯罪應屬不能證明，揆諸首揭規定及判例意旨
    ，應為無罪判決之諭知。
七、原審認不能證明被告犯罪，而為被告無罪之判決，經核尚無不合，告訴人上訴意
    旨，仍據前詞，指摘原判決不當，為無理由，應予駁回。
八、據上論斷，應依刑事訴訟法第三百六十八條，判決如主文。
本案經檢察官甲○○到庭執行職務。
中      華      民      國　  九十一     年     十一      月    二十    日
                                   臺灣高等法院臺中分院刑事第一庭
　　　審判長法  官　陳　紀　綱
                                   　　　　　　法　官  方  艤  駐
                                   　　　　　　法　官　陳　登　源
右正本證明與原本無異。
不得上訴。
                                               書記官　林　明　冬
中      華      民      國　  九十一     年     十一      月   二十一   日
                                                              　　　　　Ｆ
